【裁判字號】    88,交訴,194
【裁判日期】    890229
【裁判案由】    過失致死
【裁判全文】
臺灣屏東地方法院刑事判決                        八十八年度交訴字第一九四號
    公  訴  人  臺灣屏東地方法院檢察署檢察官
    被      告  甲○○
右列被告因過失致死案件，經檢察官提起公訴（八十八年度偵續字第一○二號），本
院判決如左：
     主  文
甲○○因過失致人於死，處拘役肆拾日，如易科罰金，以參佰元折算壹日，緩刑貳年
。
     事  實
一、甲○○未經考領機車駕駛執照，於民國八十七年四月二日下午六時四十五分許，
    騎駛車號ＰＤＹ─一二六號重型機車，沿台二十七線省道由新園往烏龍方向行駛
    ，途經屏東縣新園鄉○○村○○路即上開省道南下車道七十四公里八百公尺處時
    ，見許文超騎駛車號ＷＥＫ─四二六號輕型機車，自對向車道由金洲製網廠前之
    安全島缺口處，左轉違規逆向行駛，原應提高警覺，注意車前狀況，並隨時採取
    必要之安全措施，且依當時之狀況又無不能注意之情事，竟疏未注意減速，因而
    閃避未及，致撞擊嚴重違規之許文超所騎駛之車輛。甲○○見狀隨即託路人報警
    及停留在現場照料受傷之許文超，並於警方未發覺該件肇事者前，主動表明其為
    肇事者，進而接受裁判。而許文超雖送醫救治，惟仍因肝、十二指腸破裂及胸腔
    出血，延至同年月十一日凌晨三時四十分許死亡。
二、案經屏東縣警察局東港分局報請臺灣屏東地方法院檢察署檢察官相驗後自動檢舉
    偵查起訴。
     理  由
一、訊據被告甲○○就前揭事實坦承不諱，並有道路交通事故調查報告表、警繪現場
    圖及現場車損照片十幀可稽。而許文超確因本件車禍事故致肝、十二指腸破裂及
    胸腔出血，數日後不治死亡等情，亦經臺灣屏東地方法院檢察署檢察官督同法醫
    師相驗明確，並製有勘驗筆錄、驗斷書、相驗屍體證明書及相驗屍體照片五幀附
    卷足憑。
二、按「汽車（包括機器腳踏車）行駛時，駕駛人應注意車前狀況，並隨時採取必要
    之安全措施。」道路交通安全規則第九十四條第三項定有明文。汽車駕駛人雖可
    信賴其他參與交通之對方亦能遵守交通規則，同時為必要之注意，謹慎採取適當
    之行動，而對於不可知之對方違規行為並無預防之義務，然因對於違規行為所導
    致之危險，若屬已可預見，且依法律、契約、習慣、法理及日常生活經驗等，在
    不超越社會相當性之範圍應有注意之義務者，自仍有以一定之行為避免結果發生
    之義務。因此，關於他人之違規事實已極明顯，同時有充足之時間可採取適當之
    措施以避免發生交通事故之結果時，即不得以信賴他方定能遵守交通規則為由，
    以免除自己之責任。（最高法院七十四年度台上字第四二一九號判例）。查被告
    供述：至車禍地點時，我有看到一輛機車由金洲製網廠前方分向島路口橫越後逆
    向行駛；我沒有減速，我當時認為他是要轉到路旁的產業路裡面等語；且金洲製
    網廠距撞擊點約有一百公尺等情，亦據證人即案發時前往處理之員警張春園證述
    屬實，足見依當時情境，許文超之違規行止，尚非突發致被告無法防範以避免危
    險之發生。被告騎駕車輛違反上開規定，未減速慢行注意其車前狀況，致撞及許
    文超而肇事，故被告對本件車禍事故之發生有過失已屬顯然。至本件車禍事故經
    送台灣省高屏澎區車輛行車事故鑑定委員會及台灣省車輛行車事故覆議鑑定委員
    會鑑定結果，雖均認：許文超駕駛輕機車，未依遵行車道逆向行駛，為肇事原因
    ；甲○○無肇事因素云云，惟其未參酌上揭被告應予注意之情事，是難採為被告
    就本件車禍無過失之認定。茲許文超既因被告騎車肇事之過失行為而死亡，其間
    即有相當因果關係至明，事證明確，犯行洵堪認定。
三、核被告所為，係犯刑法第二百七十六條第一項之過失致人於死罪。按汽車駕駛人
    ，無駕駛執照駕車，因而致人死亡，依法應負刑事責任者，加重其刑至二分之一
    ，道路交通管理處罰條例第八十六條第二項定有明文。被告未經考領機車駕駛執
    照，業據其供承在卷，其騎駛機車因而致人死亡，應依上開規定，加重其刑。又
    被告於肇事後託人報警，主動對前來處理之員警表明其為肇事者，對未發覺之犯
    罪自首而接受裁判等情，經員警張春園證述無訛，應依刑法第六十二條前段規定
    減輕其刑，併上開加重其刑部分，先加後減之。爰審酌本件車禍可歸責於被告者
    非重，其素行良好，且已與被害人家屬達成民事和解，賠償其損害等一切情狀，
    從輕量處如主文所示之刑，並諭知易科罰金之折算標準。又查被告曾因傷害罪受
    刑之宣告，惟緩刑期滿，緩刑之宣告未經撤銷，其刑之宣告失其效力，仍屬前未
    曾受有期徒刑以上刑之宣告，有臺灣屏東地方法院檢察署刑案資料查註紀錄表及
    本院全國前案紀錄表各一紙可佐，其因一時疏失致罹刑章，經此教訓，當知謹慎
    ，信無再犯之虞，本院認其所受刑之宣告以暫不執行為適當，併宣告緩刑二年，
    以啟自新。
據上論斷，應依刑事訴訟法第二百九十九條第一項前段，道路交通管理處罰條例第八
十六條第二項，刑法第二百七十六條第一項、第四十一條、第六十二條前段、第七十
四條第一款，罰金罰鍰提高標準條例第一條前段、第二條，判決如主文。
本案經檢察官許英輝到庭執行職務。
中      華      民      國      八十九      年    二    月    二十九    日
                                      臺灣屏東地方法院刑事第一庭
                                          法  官    蔡憲德
右正本證明與原本無異。
對於本判決如有不服應於收受送達後十日內向本院提出上訴書狀上訴於台灣高等法院
高雄分院並按他造當事人之人數附具繕本。
                                          書記官     林鴻仁
中      華      民      國      八十九      年    二    月    二十九    日
附錄本案論罪科刑法條
刑法第二百七十六條第一項
一、因過失致人於死者，處二年以下有期徒刑、拘役或二千元以下罰金。


司法院資訊處製作；財團法人民間司法改革基金會備份。
